臺灣臺中地方法院簡易民事判決
111年度中簡字第1248號
原      告  許志煌  
訴訟代理人  沈崇廉律師
            馬啓峰律師
被      告  富邦資產管理股份有限公司

法定代理人  洪主民  
訴訟代理人  凃彥睿  
上列當事人間債務人異議之訴事件，經本院於民國111年8月4日
言詞辯論終結，判決如下：
    主  文
原告之訴駁回。
訴訟費用由原告負擔。
    事實及理由
壹、程序方面：　　
    按訴狀送達後，原告不得將原訴變更或追加他訴，但請求之
    ，不在此限；被告於訴之變更或追加無異議，而為本案之言
    詞辯論者，視為同意變更或追加，上開規定於簡易訴訟程序
    適用之，民事訴訟法第255條第1項第2款、第2項、第436條
    第2項分別定有明文。本件原告起訴時聲明第1項原為：「本
    院111年度司執字第33519號兩造間強制執行事件之強制執行
    程序應予撤銷。」，嗣於訴訟繫屬中之民國111年7月1日，
    具狀變更該項聲明為：「確認被告對原告依本院102年度司
    執字第130213號債權憑證所示債權請求權不存在。」（見本
    院卷第89頁），經核被告並未爭執（見本院卷第136、137頁
    ），原告請求之基礎事實同一，揆諸上開規定，應予准許。
貳、實體方面：　　
一、原告主張：
  　原債權人合作金庫銀行股份有限公司（下稱合作金庫銀行）
    以本院90年票字第8201號民事確定裁定（下稱系爭裁定），
    向臺灣彰化地方法院（下稱彰化地院）聲請對債務人（即原
    告）強制執行獲准，經彰化地院核發93年度執壬字第7158號
    債權憑證，並於97年6月25日向本院本院聲請換發97年執洋
    字第47422號債權憑證，合作金庫銀行又於98年3月11日將前
    開債權憑證所示債權讓與被告。而系爭裁定係依票據法第12
    3條所為，並非與確定判決有同一效力之執行名義，該票據
    請求權之消滅時效應自執行程序終結(即發給債權憑證時)重
    行起算3年，是97年執洋字第47422號債權憑證之消滅時效應
    於97年6月25日重行起算3年。詎被告卻遲於102年12月27日
    始向本院聲請換發102年度司執字第130213號債權憑證，並
    持之分別於105年7月6日（案號為105年度司執字第74621號
    ）、108年5月8日（案號為108年度司執字第51898號）、111
    年3月9日（案號為111年度司執字第33519號）向本院聲請對
    原告為強制執行。惟前開票據債權於97年6月25日本院核發9
    7年度執洋字第47422號債權憑證時，即開始重行起算時效，
    被告卻遲於102年間始聲請換發債權憑證，是被告所持之本
    院102年度司執字第130213號債權憑證所示之本票債權業已
    罹逾時效甚明，該債權憑證所示之本票債權已不存在無疑，
    爰依民事訴訟法第247條第1項前段之規定，請求確認本院10
    2年度司執字第130213號債權憑證所示之債權請求權不存在
    等語。並聲明：㈠確認被告對原告依本院102年度司執字第13
    0213號債權憑證所示債權請求權不存在。㈡訴訟費用由被告
    負擔。
二、被告則以：
  ㈠被告所持本院核發之102年度司執字第130213號債權憑證，係
    經本院90年票字第8201號民事確定裁定，經原債權人合作金
    庫銀行向彰化地院聲請強制執行無結果後，換發彰化地院93
    年度執壬字第7158號債權憑證，嗣後，再由合作金庫銀行向
    本院聲請強制執行後換發97年度執字第47422號債權憑證，
    被告再於本院99年度司執字第109479號聲請強制執行，嗣後
    經本院分別以102年度司執字第130213號聲請強制執行、105
    年度司執字第74621號強制執行、108年度司執字第51898號
    強制執行，並於111年間向本院聲請強制執行，由本院111年
    度司執字第33519號受理在案。
  ㈡原告稱彰化地院93年度執壬字第7158號強制執行程序終結後
    ，合作金庫銀行嗣後於97年始聲請強制執行(本院97年執洋
    字第47422號)，本件債權請求權已於96年間罹3年時效等語
    ，然彰化地院93年度執壬字第7158號債權憑證，其所載之發
    文日期為94年8月9日（見本院卷第77頁），故彰化地院93年
    度執壬字第7158號強制執行程序於94年8月9日執行終結，因
    不足受償而換發彰院鳴執壬93年度執字第7158號債權憑證，
    並於該日起時效重行起算3年內，於97年8月9日前，若無聲
    請強制執行，本件債權請求權即罹於時效。惟合作金庫銀行
    於本院97年度司執字第47422號強制執行程序，係於97年6月
    25日執行終結，因不足受償而換發中院彥民執97執洋字第47
    422號債權憑證（見本院卷第79頁），由此可知合作金庫銀
    行於97年6月25日前即聲請強制執行，早於97年8月9日之時
    效消滅日，故無罹於3年消滅時效之情形。
  ㈢嗣合作金庫銀行於98年3月11日將中院彥民執97執洋字第4742
    2號債權憑證所示債權讓與被告，經被告於99年12月23日向
    本院聲請對原告為強制執行，經本院核發移轉命令後，第三
    人東京都保全股份有限公司台中分公司向本院陳報原告已於
    101年8月16日離職，執行程序因而終結，後被告於102年12
    月27日向本院聲請換發102年度司執字第130213號債權憑證
    ，並持之分別於105年7月6日（案號為105年度司執字第7462
    1號）、108年5月8日（案號為108年度司執字第51898號）、
    111年3月9日（案號為111年度司執字第33519號）向本院聲
    請對原告為強制執行，均於3年之時效內為之，原告主張無
    理由等語，資為抗辯。
  ㈣並聲明：⒈原告之訴駁回。⒉訴訟費用由原告負擔。
三、得心證之理由：
　㈠按確認之訴非原告有即受確認判決之法律上利益者，不得提
    起。所謂即受確認判決之法律上利益，係指法律關係之存否
    不明確，原告主觀上認其在法律上之地位有不安之狀態存在
    ，且此種不安之狀態，能以確認判決將之除去者而言，若縱
    經法院判決確認，亦不能除去其不安之狀態者，即難認有受
    確認判決之法律上利益（最高法院52年臺上字第1240號判決
    同此意旨）。本件被告持本院所核發之102年度司執字第130
    213號債權憑證，於111年3月9日向本院聲請對原告為強制執
    行，有102年度司執字第130213號債權憑證附卷可查（見本
    院卷第27頁），此為兩造所不爭執（見本院卷第21、23、69
    、70、93、95頁）。而被告所持本院核發之102年度司執字
    第130213號債權憑證，係經本院90年票字第8201號民事確定
    裁定，經原債權人合作金庫銀行向彰化地院聲請強制執行無
    結果後，換發彰化地院93年度執壬字第7158號債權憑證，嗣
    後，再由合作金庫銀行向本院聲請強制執行後換發97年度執
    字第47422號債權憑證，被告再於本院99年度司執字第10947
    9號聲請強制執行，嗣後經本院分別以102年度司執字第1302
    13號聲請強制執行、105年度司執字第74621號強制執行、10
    8年度司執字第51898號強制執行，並於111年間向本院聲請
    強制執行，由本院111年度司執字第33519號受理在案，復經
    本院職權調閱上開卷宗核閱屬實。今原告主張合作金庫銀行
    所持之97年度執字第47422號債權憑證，應於本院發給時即9
    7年6月25日開始重行起算時效，然被告卻遲於102年間始聲
    請換發債權憑證，該票據債權於100年間業已罹於3年時效，
    是兩造就系爭本票之票據債權是否業已罹於時效，顯有爭執
    ，且該債權之存否，攸關原告應否負票據責任，則原告在私
    法上之地位因被告主張而受有侵害之危險，而此種不安之狀
    態，應能以確認判決將之除去，揆諸前開判決意旨，原告訴
    請確認被告就系爭本票對原告之債權是否存在，自有確認利
    益，先予敘明。
　㈡次按票據上之權利，對本票發票人，自到期日起算3 年間不
    行使，因時效而消滅；消滅時效，因請求、承認、起訴而中
    斷。開始執行行為或聲請強制執行，與起訴有同一效力；時
    效中斷者，自中斷之事由終止時，重行起算。經確定判決或
    其他與確定判決有同一效力之執行名義所確定之請求權，其
    原有消滅時效期間不滿5年者，因中斷而重行起算之時效期
    間為5年，票據法第22條第1項、民法第129條第1項、第2 項
    第5款、第137條第1項、第3項分別定有明文。本票執票人依
    票據法第123 條規定，聲請法院裁定許可對發票人強制執行
    ，係屬非訟事件，此項裁定並無確定實體上法律關係存否之
    實質確定力，自非與確定判決有同一效力之執行名義。本票
    執票人之請求權消滅時效期間，並不能因取得法院許可強制
    執行之裁定而延長為5 年（最高法院57年台抗字第76號判例
    意旨參照）。
　㈢原告固主張合作金庫銀行所持之97年度執字第47422號債權憑
    證，應於本院發給時即97年6月25日開始重行起算3年之時效
    ，然被告卻遲於102年間始聲請換發債權憑證，該票據債權
    於100年間業已罹於3年時效等語。惟查，被告於99年12月23
    日即持本院97年度執字第47422號債權憑證向本院聲請對原
    告為強制執行，此有本院職權調取99年度司執字第109479號
    執行卷宗可佐，且為兩造所不爭執（見本院卷第103、104頁
    ），則該次執行距97年6月25日尚未逾3年，並未罹於3年之
    消滅時效；此外，本院99年度司執字第109479號執行事件經
    本院核發移轉命令後，第三人東京都保全股份有限公司台中
    分公司於101年8月16日向本院陳報原告已經離職，執行程序
    因而終結，後被告再於102年12月27日向本院聲請換發102年
    度司執字第130213號債權憑證，並持之分別於105年7月6日
    （案號為105年度司執字第74621號）、108年5月8日（案號
    為108年度司執字第51898號）、111年3月9日（案號為111年
    度司執字第33519號）向本院聲請對原告為強制執行，均於3
    年之時效內為之，亦經本院職權調取前開執行卷宗核閱屬實
    ，是原告前揭所為之時效抗辯，自不足採，原告主張確認被
    告對原告依本院102年度司執字第130213號債權憑證所示債
    權請求權不存在，要無理由。
四、綜上，原告提起本件債務人異議之訴，請求確認被告對原告
    依本院102年度司執字第130213號債權憑證所示債權請求權
    不存在，為無理由，應予駁回。
五、本件為判決基礎之法律關係已臻明確，兩造其餘之攻擊防禦
    方法核與判決結果不生影響，毋庸一一論列，併此敘明。
六、訴訟費用負擔之依據：民事訴訟法第78條。
中　　華　　民　　國　　111 　年　　8 　　月　　18　　日
                  臺灣臺中地方法院臺中簡易庭
                                  法　官　林秉暉
以上為正本係照原本作成。
如不服本判決，應於送達後20日內，向本院提出上訴狀並表明上
訴理由，如於本判決宣示後送達前提起上訴者，應於判決送達後
20日內補提上訴理由書（須附繕本）。如委任律師提起上訴者，
應一併繳納上訴審裁判費。
中　　華　　民　　國　　111 　年　　8 　　月　　18　　日
                                  書記官  王志伃